臺灣高等法院臺中分院刑事裁定
111年度聲字第2022號
聲  請  人  
即  被  告  胡學文




選任辯護人  顏偉哲律師
上列聲請人即被告因加重詐欺等案件（111年度上訴字第1407號
），聲請具保停止羈押案件，本院裁定如下：
    主  文
聲請駁回。
    理  由
一、本件聲請人即被告胡學文（下稱被告）聲請意旨略以：
　㈠被告前雖有詐欺前科，復因涉嫌本案詐欺取財等案件，經法
    官訊後認有反覆實施加重詐欺之虞而裁定羈押；然本件詐欺
    集團業經檢警偵辦後已全數瓦解，被告歷經羈押1年多，早
    已無法再與其他共犯與得聯繫；而被告業於警詢、偵查、原
    審及鈞院移審訊問時均承認相關犯行，並經原審判決處刑，
    坦然面對司法訴究，毫不逃避，信歷此教訓後，應認無再犯
    之虞；且其原有做油漆、水泥工之正當工作，在疫情逐漸趨
    緩之情形下，應可繼續正常工作而回到生活正軌；再參以其
    母親罹患乳癌，父親又於民國110年7月5日因自發性小腦出
    血（腦中風）而病危，至今仍須長期、全日照料，被告之胞
    兄亦長期為本態性（原發性）高血壓病症所苦，更於111年1
    月31日發生車禍而受有傷勢，故照顧雙親的重大責任完全落
    在被告身上，可見被告實已無條件、無暇、亦無能力再繼續
    為詐欺犯罪。綜上，足認存在於被告本身或其犯罪之外在條
    件已有明顯之改善，而可使人相信在此等環境下，被告再為
    同一犯罪之危險性已大幅降低，自得認被告已無明顯反覆實
    施詐欺犯罪之虞。
　㈡大法官釋字第665號解釋理由書：「羈押作為刑事保全程序時
    ，旨在確保刑事訴訟程序順利進行，使國家刑罰權得以實現
    」，是以所謂羈押必要性，須審酌被告是否非予羈押，即顯
    難進行追訴、審判或執行之情形。本案退一步言，縱認為被
    告仍存有羈押之原因，懇請斟酌被告從事本案未獲任何犯罪
    所得，情節非重，並已坦承相關犯行經原審判決處刑，犯後
    態度良好，顯有悔意，並有法定減刑事由，且其原有正當工
    作，被告身為家中唯一經濟支柱，面臨龐大經濟壓力，不得
    不鋌而走險以維持全家生計，犯下本案實有所苦衷。而本案
    已羈押近1年有餘，被告已知教訓而知所警惕，目前雙親仍
    亟待被告完全照料。再審酌被告所涉犯罪事實對社會侵犯之
    危害性、被告犯案之情節、涉案之輕重、被告人身自由之私
    益及防禦權受限制之程度等一切情事，並考量被告高度配合
    院、檢、警之訊問，就其所知已坦承相告等情，足徵命被告
    具保、責付或限制住居等侵害較小之手段，均足以確保後續
    執行程序順利進行，是認對被告維持羈押處分非屬必要，依
    被告目前之身心狀態、家庭狀況及犯罪動機、手段等因素綜
    合判斷，且羈押僅為維持刑事司法權有效行使之最後手段等
    情，應認欠缺羈押必要性。
　㈢再者，本件已於111年10月12日調查審理完畢，訂於111年11
    月9日宣判，相關之犯罪事實經過已確定，請審酌被告坦認
    全部犯行，考量其全案犯罪情節，現有卷證資料及案件進行
    之程度、被告經濟、家庭狀況等因素，如認被告前開應予羈
    押之原因雖仍然存在，如被告能提供相當金額的擔保，造成
    被告心理與經濟上之負擔，以使其心生警惕，藉以督促其遵
    期接受執行程序之進行，應可認無繼續羈押之必要，而得以
    具保之方式替代羈押手段，理無妨害日後程序進行之虞，以
    權衡被告人身自由之保障及國家追訴犯罪之公共利益。　
　㈣綜上，請審酌羈押原因應已薄弱，或已無羈押必要性，尚有
    得具保、責付、限制住居甚至定期到派出所報到等處分得以
    替代，請准予具保停止羈押之聲請等語。
二、羈押被告之目的，在於確保訴訟程序之進行，確保證據之存
    在及真實，暨確保刑罰之執行，而被告有無羈押之必要，及
    羈押後其原因是否仍然存在，有無繼續延長羈押之必要，均
    屬事實認定之問題，法院應就具體個案情節予以斟酌決定，
    如就客觀情事觀察，法院准許羈押之裁定在目的與手段間並
    無濫用其權限及違反比例原則之情形，即不得任意指為違法
　　。又據以判斷羈押之要件，並不以嚴格證明為必要，其以自
    由證明，即為充足（最高法院101年度台抗字第401號、第49
    4號裁定意旨參照）。又被告有無繼續羈押之必要，事實審
    法院本得斟酌訴訟進行程度及其他一切情形而為認定，故受
    羈押之被告除確有刑事訴訟法第114條所列情形之一，經具
    保聲請停止羈押不得駁回外，如以其他原因聲請具保停止羈
    押，其應否准許，事實審法院自有認定裁量之權（最高法院
    100年度台抗字第138號裁定意旨參照）。　　
三、經查：
　㈠被告前經本院訊問後，認其涉犯刑法339條之4第1項第2款、
    第2項之罪嫌，犯罪嫌疑重大，有事實足認為有反覆實施同
    一犯罪之虞，而有羈押之必要，因而依刑事訴訟法第101條
    之1第1項第7款規定，自111年6月16日起予以羈押，並自111
    年9月16日起延長羈押2月。
　㈡被告犯三人以上共同犯詐欺取財罪（共32罪）、三人以上共
    同犯詐欺取財未遂罪（共150罪）等犯行，依被告供述內容
    及本院卷內相關證據資料，認被告犯罪嫌疑重大，又被告經
    臺灣臺中地方法院以110年度金訴字第1084號刑事判決（下
    稱原判決）分別判處有期徒刑1年5月（共32罪）、有期徒刑
    10月（共150罪），應執行有期徒刑5年2月，經論處罪刑之
    三人以上共同犯詐欺取財犯行多達182件；參以卷附之臺灣
    高等法院被告前案紀錄表所示，被告於本案犯行（自110年4
    月23日起至同年9月27日查獲時止）之前，曾於109年間因三
    人以上共同犯詐欺取財罪等案件，經臺灣桃園地方法院以
　　109年度原訴字第10號刑事判決判處應執行有期徒刑6年，並
    應於刑之執行前，令入勞動場所，強制工作3年，現由臺灣
    高等法院以110年度原上訴字第115號刑事案件審理中，是被
    告甫因該前案之三人以上共同犯詐欺取財犯行經檢察官偵查
　　、起訴，而至臺灣桃園地方法院審理期間，猶再違犯本案之
    三人以上共同犯詐欺取財等犯行，有事實足認被告有反覆實
    施詐欺取財犯罪之虞，而具有刑事訴訟法第101條之1第1項
    第7款之羈押原因。且被告縱非主謀，然所參與之詐欺集團
    犯罪型態本即具有分工性、職業性、集團性，其犯行在本質
    上具有反覆、延續實行之特徵，並不因其擔任的角色不同而
    有異，且依詐欺犯罪之性質，從實證經驗而言，犯罪行為人
    大多有一而再、再而三反覆為之的傾向，足認被告確有反覆
    實施詐欺取財犯罪之虞，且反覆實施之可能性甚高。參以本
    案被害人數非寡，犯罪規模龐大，案情、卷證俱屬繁雜，經
    權衡國家刑事司法權之有效行使、社會秩序及公共利益、被
    告人身自由之私益與防禦權受限制程度，認倘以具保、責付
    或限制住居等侵害較小之手段，均無從達到與羈押同等之實
    效，自有繼續羈押之必要。
　㈢至聲請意旨所述被告坦承相關犯行、有悔悟之心、雙親亟待
    被告完全照料等情，究屬被告犯後態度及一般遭羈押被告所
    需面臨之問題，無礙於被告仍有上開羈押事由存在之認定。
    且以刑事訴訟程序關於被告羈押之執行，係為確保國家司法
    權對犯罪之追訴處罰及保障社會安寧秩序而採取之必要手段
　　，與被告家庭生活機能之圓滿，難免衝突，不能兩全，惟此
    部分核與被告是否具備羈押事由與羈押必要性之法律判斷無
    涉。復查無其他法定停止羈押之正當事由，自不足採為被告
    應予停止羈押之依據，或其他法定撤銷羈押之事由。是被告
    執前揭理由為具保停止羈押聲請，為無理由，應予駁回。
據上論斷，應依刑事訴訟法第220條，裁定如主文。　　　
中　　華　　民　　國　　111 　年　　10　　月　　25　　日
           刑事第十一庭    審判長法　官   張  意  聰
                                 法　官   林  清  鈞
                                 法　官   周  瑞  芬
以上正本證明與原本無異。
如不服本裁定，應於收受送達後5日內向本院提出抗告書狀（須
附繕本）。因疫情而遲誤不變期間，得向法院聲請回復原狀。

　　　　　　　　　　　　　　　　 書記官   涂  村  宇
　　　　　　　　　　　　　　　　 
中　　華　　民　　國　　111 　年　　10　　月　　25　　日